臺灣板橋地方法院刑事判決　　　　　　　100年度訴字第771號
公　訴　人　臺灣板橋地方法院檢察署檢察官
被　　　告　謝建湟
選任辯護人　游成淵律師
上列被告因毒品危害防制條例案件，經檢察官提起公訴（99年度
偵緝字第2656號），本院判決如下：
    主  文
謝建湟販賣第一級毒品，處有期徒刑拾伍年，扣案如附表編號一
所示之第一級毒品海洛因肆拾肆包沒收銷燬之，扣案如附表編號
四之現金新台幣貳萬元沒收；又意圖販賣而持有第二級毒品，處
有期徒刑參年，扣案如附表編號二所示之第二級毒品甲基安非他
命拾柒包沒收銷燬之。應執行有期徒刑拾陸年，扣案如附表編號
一所示之第一級毒品海洛因肆拾肆包、附表編號二所示之第二級
毒品甲基安非他命拾柒包均沒收銷燬之，扣案如附表編號四之現
金新台幣貳萬元沒收。
    事  實
一、謝建湟有多次毒品前科，曾於民國99年6 月22日因違反毒品
    危害防制條例之販賣第二級毒品罪，經台灣高等法院以99年
    度上訴字第1028號判處有期徒刑5 年6月確定；又於99年10
    月18日因違反毒品危害防制條例之施用第一級及第二級毒品
    案件，經本院以99年度訴緝字第242 號判處有期徒刑8 月，
    99年11月12日判決確定；又於99年10月29日因施用毒品案件
    ，經本院以99年度訴字第1902號判處有期徒刑1 年，99年11
    月23日判決確定；100 年3 月31日又因施用毒品案件，經本
    院以100 年度訴字第449 號判處有期徒刑1 年，100 年5 月
    9 日判決確定；100 年3 月23日再因持有毒品案件，經本院
    以100 年度訴字第336 號判處有期徒刑1 年，100 年4 月22
    日判決確定。
二、謝建湟明知海洛因係毒品危害防制條例第2 條第2 項第1 款
    所稱之第一級毒品，未經許可，不得持有、販賣，竟基於販
    賣第一級毒品海洛因之犯意，先於98年10月8 日上午5 時37
    分許，以其所使用之0000000000號行動電話與綽號「佳佳」
    之成年女子所使用之0000000000號行動電話聯繫購買毒品事
    宜，並相約在新北市○○區○○路某處，以一錢（3.6 公克
    ）新台幣（下同）2 萬元之價格，向「佳佳」購入第一級毒
    品海洛因46包；嗣張軍令得知謝建湟購得海洛因後，乃以其
    所使用之0000000000號行動電話，於98年10月9 日上午10時
    49 分 許，發簡訊予謝建湟，簡訊中告知謝建湟：「大哥，
    十二點半，二萬元分開二包、因我下午帶一包去台中出差」
    等語，告知購買毒品海洛因2 包事宜。謝建湟與張軍令二人
    並相約於98年10月9 日上午11時58分許，在臺北縣中和巿（
    現改制為新北市中和區，下同）安邦街11號張軍令所經營之
    「基督教恩膏書房」門口見面，由張軍令將2 萬元交予謝建
    湟，謝建湟則交付第一級毒品海洛因2 包（數量不詳）予張
    軍令。
三、謝建湟明知甲基安非他命係毒品危害防制條例第2 條第2 項
    第2 款所稱之第二級毒品，未經許可，不得持有，竟於98年
    10月8 日上午5 時37分許，以其所使用之0000000000號行動
    電話與綽號「佳佳」之成年女子所使用之0000000000號行動
    電話聯繫購買毒品事宜，並相約在新北市○○區○○路某處
    ，以一兩（37公克）4 萬2 千元之價格，向「佳佳」購入第
    二級毒品甲基安非他命17包，除於98年10月9 日清晨5 、6
    時許，在新北市樹林區大同山附近，抽取部份供己施用（業
    經本院於99年10月18日以99年度訴緝字第242 號判處罪刑確
    定）外，因數量龐大、存放不便，竟萌生營利意圖，起意伺
    機販賣，基於意圖販賣而持有第二級毒品甲基安非他命之犯
    意，將其施用所餘之甲基安非他命17包，放置於其所駕駛車
    號Ｐ9 －8550號自用小客車正副駕駛座中間的置物箱內，隨
    車攜帶，以待交易機會。
四、嗣於98年10月9 日下午3 時許，謝建湟在臺北縣板橋市（現
    改制為新北市板橋區○○○路117 號前為警查獲，並於其所
    駕駛車號Ｐ9 －8550號自用小客車之方向盤下方及置物箱內
    扣得上開販賣所餘如附表編號一之第一級毒品海洛因44包（
    共計淨重15.22 公克，純質淨重共7.23公克）、附表編號二
    之第二級毒品甲基安非他命17包（驗前總毛重共59.74 公克
    ，驗前總純質淨重共48.35 公克）、分裝勺2 支、行動電話
    3 支及現金9 萬9,600元等物。
五、案經臺北縣（現改制為新北市，下同）政府警察局土城分局
    移請臺灣板橋地方法院檢察署檢察官偵查起訴。
    理  由
壹、證據能力部分：
一、被告謝建湟關於本案之供述，並無出於強暴、脅迫、利誘、
    詐欺、疲勞訊問、違法羈押或其他不正方法之情形，亦無違
    反法定障礙事由經過期間不得訊問或告知義務之規定情形，
    並有扣案之毒品海洛因44包及甲基安非他命17包佐證，依刑
    事訴訟法第156 條第1 項、第158 條之2 規定，應認有證據
    能力。
二、證人、鑑定人依法應具結而未具結者，其證言或鑑定意見，
    不得作為證據，刑事訴訟法第158 條之3 定有明文。而同法
    第159 條之1 第2 項雖規定，被告以外之人於偵查中向檢察
    官所為之陳述，除顯有不可信之情況者外，得為證據。惟該
    被告以外之人（含共同被告、共犯、被害人、證人等），於
    偵查中向檢察官所為之陳述，性質上仍屬傳聞證據，即審判
    外之陳述，然因檢察官依法有訊問被告、證人及鑑定人之權
    ，證人、鑑定人且須具結，而檢察官向被告以外之人所取得
    之陳述，原則上均能遵守法律規定，不致違法取供，其可信
    性極高，為兼顧理論與實務，因而規定除顯有不可信之情況
    者外，得為證據。但被告以外之人於偵查中向檢察官所為之
    陳述，仍應依法具結，始有證據能力（最高法院94年度台上
    第16 44 號判決意旨參照）。證人張軍令於99年2 月5 日及
    99年4 月14日偵查中向檢察官所為之陳述（見98年度偵字第
    27983 號卷第109 頁、第147 、148 頁），雖屬被告以外之
    人於審判外之陳述，然經檢察官告知具結之義務及偽證之處
    罰，且被告、辯護人並未具體指明證人張軍令於偵查中所述
    有何顯有不可信之情況存在及指出可供法院調查之證據，本
    院並已傳喚證人張軍令到庭由辯護人進行交互詰問，證人張
    軍令上開於偵查中之證述，應認有證據能力。
三、本案所引用之其餘供述及非供述證據，經法院依法踐行調查
    證據程序，檢察官、被告及辯護人均不爭執各該證據之證據
    能力，亦查無依法應排除其證據能力之情形，是後述所引用
    證據，均有證據能力。
貳、實體認定部分：
一、訊據被告謝建湟固坦承曾向綽號「佳佳」之成年女子購買海
    洛因44包及甲基安非他命17包之事實不諱，惟矢口否認有販
    買海洛因及意圖販賣而持有甲基安非他命之犯行，辯稱：海
    洛因及甲基安非他命是我自己要施用的，10月7 日我有打電
    話邀約張軍令一起購買毒品，但他怕我把他的錢騙走，他說
    不要，我沒收取張軍令2 萬元，現金99600 元其中2 、3 萬
    元是我自己的，另外4 、5 萬元是我典當我太太金子的錢，
    簡訊的內容，10月9日早上我沒有看到簡訊云云。然查：
（一）被告謝建湟於上揭時、地，以其所使用之0000000000號行
      動電話與綽號「佳佳」之成年女子所使用之0000000000號
      行動電話聯繫購買毒品事宜，並相約在新北市○○區○○
      路某處，以一錢（3.6 公克）2 萬元之價格，向「佳佳」
      購入第一級毒品海洛因44包，及以一兩（37公克）4 萬2
      千元之價格，向「佳佳」購入第二級毒品甲基安非他命17
      包，嗣於98年10月9 日下午3 時許，謝建湟在臺北縣板橋
      市（現改制為新北市板橋區○○○路117 號前為警查獲，
      並扣得上開海洛因44包、甲基安非他命17包、分裝勺2 支
      、行動電話3 支及現金9 萬9,600 元等情，業據被告於警
      詢及偵審中坦承在卷（見98年度偵字第27983 號偵查卷第
      6 頁至第11頁，第47頁，本院100 年5 月11日準備程序筆
      錄及本院100 年7 月20日審理筆錄），並有台北縣政府警
      察局土城分局搜索扣押筆錄、扣押物品目錄表、現場查獲
      扣案毒品照片5 張、在卷可憑（見同上偵查卷第24頁、第
      25頁、第28頁）；而扣案之白色粉末44包經送法務部調查
      局濫用藥物實驗室鑑定結果：均含有第一級毒品海洛因成
      分，其中1 包（原編號1 ）淨重1.60公克（空包裝重0.59
      公克），純度31.35 ％，純質淨重0.50公克。41包（原編
      號2 ，5 至44）合計淨重11.87 公克（空包裝總重15.660
      公克），純度51.00 ％，純質淨重6.05公克。2 包（原編
      號3 及4 ），合計淨重1.75公克（空包裝總重1.28公克）
      ，純度38.86 ％，純質淨重0.68公克。有法務部調查局濫
      用藥物實驗室98年11月12日調科壹字第00000000000 號鑑
      定書1 份附卷為憑（見偵卷第86頁）。另扣案之白色結晶
      物經送請內政部警政署刑事警察局鑑定結果：均含有甲基
      安非他命成分（驗前毛重59.74 公克，包裝塑膠袋總重10
      .90 公克，取編號Ａ包（淨重8.45公克）0.23公克鑑定用
      罄，餘8.22公克，檢出二級毒品甲基安非他命，純度約99
      ％，驗前總純質淨重約48.35 公克），亦有內政部警政署
      刑事局98年11月24日刑鑑字第0980143604號鑑定書影本1
      份附卷可稽（見同上偵卷第90頁）。復有扣案之海洛因44
      包、甲基安非他命17包、現金2 萬元等物可資為佐，此部
      份事實首堪認定。
（二）張軍令得知謝建湟購得海洛因後，乃以其所使用之000000
      0000號行動電話，於98年10月9 日上午10時49分許，發簡
      訊予謝建湟，簡訊中告知謝建湟：「大哥，十二點半，二
      萬元分開二包、因我下午帶一包去台中出差」等語，聯繫
      毒品交易事宜。謝建湟與張軍令二人並相約於98 年10 月
      9 日上午11時58分許，在臺北縣中和巿（現改制為新北市
      中和區，下同）安邦街11號張軍令所經營之「基督教恩膏
      書房」門口見面，由張軍令將2 萬元交予謝建湟等情，亦
      據證人張軍令先後於偵查中及本院審理時證述在卷（見同
      上偵查卷第109 頁至第111 頁及第147 頁至148 頁，本院
      100 年6 月8 日審理筆錄），復有張軍令於98年10月9 日
      上午10時49分傳予被告之上開簡訊內容翻拍照片1 張（見
      同上偵查卷第30頁）及被告所使用0000000000號行動電話
      之通聯記錄1 份（見同上偵查卷第64頁至第78頁）附卷足
      憑。雖然證人張軍令於偵查中證稱2 萬元係於發簡訊前2
      天交予被告，且並未拿到2 包毒品海洛因云云，然對照被
      告所使用之0000000000號行動電話與張軍令所使用之0000
      000000號行動電話之通聯記錄（見偵查卷第77頁），98年
      10月9 日上午10時46分許、11時49分許、至11時58 分 許
      ，被告確實有先後撥打3 通電話與張軍令（時間分別為77
      秒、12秒、25秒），且被告行動電話之基地台位置，即從
      台北縣樹林市○○路○ 段221 號7 樓頂，分別移動至：台
      北縣中和市○○路315 號12樓頂、台北縣中和市○○路21
      9 巷17號7 樓頂，距離被告與張軍令約定見面之臺北縣中
      和巿安邦街11號張軍令所經營之「基督教恩膏書房」極為
      接近，足認被告係於98年10月9 日上午11時58分許與張軍
      令見面並收取2 萬元之購買毒品價金。又參以被告已先於
      98年10月8 日上午5 時37分許，在新北市○○區○○路某
      處，向綽號「佳佳」之成年女子購得海洛因46包，則被告
      既已與張軍令見面，並收取購毒款，被告即無可能不交付
      毒品海洛因，堪認被告確實已交付毒品海洛因2 包予張軍
      令。此觀被告與張軍令見面後，迄至10月9 日下午3 時許
      為警逮捕時，即無任何通聯對話或簡訊，亦足證被告與張
      軍令見面後即曾當面交付毒品，否則張軍令於交付購毒款
      後，苟未立即取得毒品，理當甚為關心被告何時交付毒品
      ，自會一再以行動電話催促，何以見面後即未再聯繫？再
      觀諸上開10時49分許張軍令發予被告之簡訊內容稱：「大
      哥！十二點半，二萬元分開二包，因我下午帶一包去台中
      出差！」等語，顯見張軍令購毒之時間甚為緊迫，必須於
      12點半取得毒品，因為其下午要帶一包至台中出差，則張
      軍令簡訊之意思，自係於發簡訊當日上午12點半前取得毒
      品，核與上開被告與張軍令間通聯之時間亦相吻合。堪認
      張軍令於偵查中證稱未取得毒品海洛因2 包云云，顯係迴
      護被告之詞，自無足取。又張軍令另於本院審理時證稱：
      2 萬元中之1 萬元係要給被告當車馬費云云，惟查與上開
      簡訊明確稱「二萬元分開二包，因我下午帶一包去台中出
      差」之內容不符，且施用毒品者因購毒花費頗巨，毒品之
      價格亦甚高，當無於購買毒品款外，額外支付巨額車馬費
      之理，此部份之證述與常情不符，亦非可採。被告另辯稱
      未接獲上開張軍令所傳之簡訊云云，然被告於接獲簡訊前
      ，已於98年10月9 日上午10時46分許撥打電話與張軍令，
      張軍令傳簡訊後，被告復於11時49分許及11時58分許，撥
      打2 通電話與張軍令，且被告行動電話之基地台位置，隨
      即從台北縣樹林市○○路○ 段221 號7 樓頂，分別移動至
      台北縣中和市○○路315 號12樓頂、台北縣中和市○○路
      219 巷17號7 樓頂已如前述，顯見被告當時正與張軍令密
      切聯繫，被告於偵查中並供稱「（問：為何張軍令會傳簡
      訊給你說12點半，二萬元，分開二包？）我記得此事，當
      時他知道我已買到毒品了」等語（見99年度偵緝字第2656
      號偵查卷第26頁），可知被告於上午10時46分許撥打電話
      與張軍令，應係告知張軍令其已購得毒品海洛因之事，張
      軍令始於10時49分以簡訊告知被告購買毒品之數量及金額
      ，準此，被告辯稱並未得知簡訊內容，應係卸責之詞。
（三）被告於警詢中固供稱扣案之海洛因及甲基安非他命係於98
      年10月7 日下午7 時30分許，向綽號「佳佳」（音譯）之
      成年女子所購買等語（見同上偵查卷第10頁），嗣於檢察
      官偵訊時則稱「我於98年10月7 、8 日於三峽八德路（按
      應為「大德路」之誤載）向一名綽號「佳佳」之人所買，
      我通常以電話「0938*** 」與之聯繫，此號碼記憶於手機
      內等語（見偵查卷第47頁），對照被告上開所使用手機之
      通聯紀錄，98年10月8 日間確實有與0000000000號手機號
      碼之使用者多次通訊記錄（見偵查卷第75頁背面），惟僅
      於98年10月8 日上午5 時、5 時25分許、5 時37分許被告
      連續3 通與0000000000號手機通聯，且被告隨即通聯基地
      台位置即從台北縣樹林市○○路464 號11樓，移動至台北
      縣板橋市○○路○段50巷87號頂樓、台北縣三峽鎮○○路
      468 號，距離被告所稱與「佳佳」見面購毒之三峽大德路
      極為接近，堪認被告於偵查中所供毒品購買之時間應係98
      年10月8 日上午5 時37分許左右。
（四）按「一般民眾普遍認知安非他命等麻醉藥品之非法交易，
      政府一向查禁森嚴，且重罰不寬貸，衡諸常情，倘非有利
      可圖，絕無平白甘冒被嚴查重罰高度風險之理，從而，舉
      凡其有償交易，除足反證其確另基於某種非圖利本意之關
      係外，通常尚難因無法查悉其販入價額作為是否高價賣出
      之比較，諉無營利之意思，阻販賣犯行之追訴（最高法
      院84年4 月18日84年度第3 次刑事庭會議決議意旨參照）
      ，原審徒以無法查悉被告販入安非他命之價格為由，遽為
      被告有償交易安非他命即非販賣禁藥之認定，採證認事，
      允難謂已審酌至當」（最高法院87年度臺上字第3164號判
      決參照）。由於販賣第一級毒品海洛因，係違法行為，非
      可公然為之，而海洛因並無公定之價格，各次販賣毒品之
      價格，可能因買賣雙方關係之深淺、需求量之多寡、來源
      是否充裕、查緝是否嚴緊、購買者遭查獲時供出販賣者之
      可能風險之不同而異其標準，非可一概而論，從而販賣之
      利得，除被告坦承犯行或價量俱臻明確外，委難察得實情
      ，參照前揭最高法院判決意旨，在毒品係有償交易之情形
      ，尚不得以無法查悉毒品購入之價格，據以否定出售者具
      有營利之意圖。依被告與證人張軍令之供述，其等二人彼
      此之間，並非熟識，而第一級毒品海洛因物稀價昂，且為
      政府嚴予查緝之物，苟無利可圖，被告自無可能甘冒遭檢
      警查緝法辦之風險，將其向綽號「佳佳」購得之第一級毒
      品海洛因以原價或低於原價方式轉讓交付予證人張軍令，
      是被告取得之價格必較出售之價格低廉，以從中賺取買賣
      價差牟利，而足認其具有營利之意圖。
（五）按毒品危害防制條例販賣毒品罪，不以販入之後復行賣出
      為要件，祇須以營利為目的，販入或賣出，有一於此，即
      已成立。而意圖販賣而持有毒品罪，係指基於販賣以外之
      其他原因而持有，嗣始起意販售者而言。因此行為人持有
      毒品，有以主觀上營利販售意圖而販入毒品，其雖未及賣
      出，仍應論以販賣毒品罪既遂罪責，如非以營利販售意圖
      而販入，或因其他原因而持有毒品罪，嗣起意圖利售賣，
      著手於販賣行為未及賣出，仍應成立販賣毒品未遂罪責；
      如非以營利售賣意圖而販入，或因其他原因而持有，嗣起
      意圖利售賣，尚未著手於賣出行為，始成立意圖販賣而持
      有毒品罪責（參照最高法院90年度臺上字第2046號、95年
      度臺上字第3574及96年度臺上字第3859號判決）。經查：
    1.甲基安非他命係屬第二級毒品，對人體有害，施用過量更
      可能致生死亡之風險，而每人每日所能承受或施用甲基安
      非他命之最低致死劑量為1 公克，有行政院衛生署管制藥
      品管理局94年2 月2 日管檢字第0940001033號、94年2 月
      14日管檢字第0940001327號、95年11月30日管檢字第0950
      013159號等函可稽，可見單日施用甲基安非他命之數量應
      屬有限；被告以扣案之甲基安非他命全係供自己施用為辯
      ，惟查扣之甲基安非他命毛重為59.74 公克、驗前純質淨
      重48.35 公克，且純度達99％，已如前述，不僅量多而且
      質精，若以對被告最有利之上開函文所示每日用量1 公克
      估計，則上開扣案之甲基安非他命約可供被告施用48天餘
      ，若依被告於本院審理時所自承其施用量約為每天0. 5公
      克等語為計（見本院100 年7 月20日審理筆錄），上開數
      量之甲基安非他命更需96天方可施用殆盡；參以甲基安非
      他命屬於化學合成物，無論保存、置放均屬不易，倘稍有
      不當，即有受潮、變質之可能；被告復僅以塑膠夾鏈袋裝
      置，隨車攜帶，極易與水氣、空氣接觸而受潮、變質，況
      臺灣地區氣候潮濕，更不利於上開毒品長期保存、置放，
      被告苟係購買供己施用，當會考量其平日施用數量，以減
      低毒品潮解變質之損失，被告辯稱扣案毒品全係供自己施
      用等語，自其持有甲基安非他命數量高達48.35 公克、毒
      品保存不易之情形及被告每日實際用量等情形觀之，均難
      為採。
    2.被告另以因怕太太發現，故攜帶於車上置物箱內等語為辯
      ；然一般車輛於駕駛中，如無空調，係處於高溫狀態，又
      大多停放於室外無空調系統之處，任曝曬雨淋，被告施用
      毒品已有相當時日，其對毒品易潮解變質之特性應知之甚
      詳，如欲長期持有該等毒品以供施用，應有相當之儲存設
      備以維護其品質，然被告卻將須耗費數月始能施用完畢之
      甲基安非他命，僅以塑膠夾鏈袋裝置即存放於汽車置物箱
      中，為變質最易之處，實屬矛盾，故觀諸被告存置甲基安
      非他命之方式，其顯然欲短期之內處理完畢，應非單純供
      己施用而已。
    3.又被告於97及98年間曾有多件案件遭法院判處罪刑，本件
      查獲前復遭台灣板橋地方法院檢察署通緝中，其自述平日
      僅做水泥工，復要躲避警方之查緝，其工作及收入顯不穩
      定，乃竟於98年10月8 日以一錢（3.6 公克）新台幣2 萬
      元之價格，向「佳佳」購入第一級毒品海洛因46包，扣除
      交予張軍令之重量不詳之毒品2 包，查獲時尚餘毒品海洛
      因44包（共計淨重15.22 公克）市價高達10萬元；及以一
      兩（37公克）4 萬2 千元之價格，向「佳佳」購入第二級
      毒品甲基安非他命17包（驗前總毛重共59.74 公克，驗前
      總純質淨重共48.35 公克），以每公克1135元計算（4200
      0 元除以37等於1135），純質淨重48公克之安非他命市價
      即達54480 元（1135乘以48等於54480 ）。被告以15萬餘
      元購買海洛因及甲基安非他命，顯逾其平均收入，其經濟
      狀況難謂無影響；於此經濟壓力下，當無甘冒長期擺放導
      致毒品變質之風險；而毒品又為政府嚴予查緝之違禁物，
      大量攜帶或保存，均有被警查緝而罹重刑之風險，若單純
      施用，當無鋌而走險，存放於自用小客車置物箱內隨處攜
      帶之必要；而被告係為施用之目的而購入並持有該等甲基
      安非他命，如前所述，並非因製造或運輸之故而持有之；
      其購入後，見數量龐大、存放不便，且因工作及收入已不
      穩定，被告復自承扣案之現金4 、5 萬元係竊取其妻之金
      飾變賣所得等語（見本院準備程序及100 年7 月20日審理
      筆錄），其應存有極大經濟之壓力，上開甲基安非他命對
      被告而言，屬價值極高之物品，若將該等大量之甲基安非
      他命無償轉讓他人施用，不僅易啟後患，且購買成本無法
      攤還，經濟壓力無法紓解，被告應無任意無償提供他人之
      可能；其將全數分裝完畢之甲基安非命毒品17包放置於自
      用小客車置物箱內隨處攜帶，且所攜毒品數量遠超出其個
      人單日所需用量，其有伺機販賣牟利，而緩解其經濟壓力
      之營利意圖甚明。
    4.綜上，被告突於98年10月8 日向綽號「佳佳」之成年女子
      購入大量之甲基安非他命17包後，按原定想法全部供己施
      用已不可能，復因收入不穩定而有經濟壓力，當會考量施
      用以外之脫手方式，以紓解經濟壓力，且免自身陷入被警
      查緝之風險，及毒品潮解變質之損失。本件已有相當之客
      觀事實，足以表明被告主觀上有獲利意念之遂行性及確實
      性，堪認被告攜帶大量已分裝完畢之甲基安非他命四處遊
      晃，主觀上確具販賣之意圖至明，此部分事證已臻明確，
      被告及其辯護人辯稱，扣案之甲基安非他命全係被告留供
      自身施用，並無起意販賣主觀犯意等語，不足為採，被告
      意圖販賣而持有第二級毒品甲基安非他命之犯行，洵堪認
      定，應依法論科。
二、論罪科刑：
 (一)核被告所為，係犯毒品危害防制條例4 條第1 項之販賣第一
   級毒品罪及同條例第5 條第2 項之意圖販賣而持有第二級毒
   品罪。被告持有海洛因之低度行為，已為其販賣之高度行為
   所吸收，不另論罪。被告所犯上開二罪間，犯意個別、行為
   互殊，應予分論併罰。
 (二)又同為販賣第一級毒品者，其原因動機不一，情節未必盡同
   ，或有大盤毒梟，亦有中、小盤之分，甚或僅止於吸毒者友
   儕間為求互通有無之有償轉讓者亦有之，其販賣行為所造成
   危害社會之程度自屬有異，法律科處此類犯罪，所設之法定
   最低本刑卻同為死刑或無期徒刑，不可謂不重。基此，倘依
   其犯罪情狀處低於無期徒刑以下之有期徒刑，即足懲儆，並
   可達防衛社會之目的者，自非不可依客觀之犯行與主觀之惡
   性二者加以考量其情狀，是否有可憫恕之處，適用刑法第59
   條之規定酌量減輕其刑，期使個案裁判之量刑，能斟酌至當
   ，以符合罪責原則。查被告所犯本件販賣第一級毒品之犯行
   ，僅有一次，販賣毒品之所得僅2 萬元，金額尚非甚鉅，因
   其犯罪而影響之社會層面非屬廣大，所侵害之法益亦屬有限
   ，與一般大量走私進口或長期販賣毒品之「大盤」、「中盤
   」，動輒以毒品數十公斤至數百公斤相較，其惡性及犯罪情
   節均屬輕微，衡情若就其販賣第一級毒品部分論以無期徒刑
   ，猶嫌過重，而有悖於罪責原則，本院因而認被告犯行情堪
   憫恕，法重情輕，爰依刑法第59條規定減輕其刑。
 (三)再按「犯第四條至第八條之罪於偵查及審判中均自白者，減
   輕其刑」，毒品危害防制條例第17條第2 項定有明文。而被
   告於偵審中業已坦承扣案之第二級毒品甲基安非他命17包均
   係其所持有之物（見偵查卷第9 頁背面、第47頁，本院卷100
   年5 月11日準備程序筆錄），雖其辯稱其是為了自己施用而
   持有上開毒品，而非為了意圖販賣而持有前開第二級毒品等
   語。然被告既已在偵審中自承持有上開扣案之第二級毒品甲
   基安非他命，顯然已可被評價為被告就持有扣案毒品之犯行
   ，業已在偵審中自白，殆無疑義。雖被告在偵審中就持有毒
   品之原因辯稱是為了自己施用，而非為了意圖販賣等語，然
   按「所謂自白，係指被告對於自己所為已經構成犯罪要件之
   事實，坦白陳述而言；至於對阻卻責任或阻卻違法之事由，
   有所主張或辯解，乃辯護權之行使，仍不失為自白。」（最
   高法院89年度台上字第4513號刑事判決意旨參照），則被告
   縱有上述辯解，仍不影響其在偵審中業已自白犯行之上情，
   當無疑義。從而，被告在偵審中均自白持有扣案第二級毒品
   之犯行，則揆諸前開說明，被告已符合毒品危害防制條例第
   17條第2 項所規定得減輕其刑之要件，本院爰依上開規定就
   其所犯意圖販賣而持有第二級毒品罪部份予以減輕其刑。
(四) 本院審酌被告前有施用毒品經觀察勒戒級法院科處罪刑之紀
   錄，有臺灣高等法院被告前案紀錄表一份在卷可佐，是被告
   具有施用毒品之惡習，素行非佳，其明知第一級毒品海洛因
   、第二級毒品甲基安非他命，對人體健康危害至鉅，一經染
   毒，極易成癮，影響頗為深遠，如任其氾濫、擴散，影響社
   會治安，危害非淺，政府因而嚴令禁絕安非他命之流通，被
   告為成年人，且四肢健全，具有工作能力，卻圖謀暴利，明
   知毒品之危害，仍販賣第一級毒品海洛因予證人張軍令，及
   意圖販賣而持有第二級毒品甲基安非命，不僅戕害他人身體
   健康，更助長毒品氾濫，又毒品氾濫具有滋生其他刑事犯罪
   之潛在危險，影響社會治安甚鉅，被告犯後，飾詞否認，毫
   無悔意，原不應輕罰，惟念及被告販賣毒品與張軍令一次、
   所得金額為2 萬元，犯罪所得非鉅，犯罪手段和平，及持有
   第一級毒品海洛因44包、第二級毒品甲基安非他命17包數量
   甚多，對社會治安尚有潛在危害等一切情形，爰分別量處如
   主文所示之刑，及定其應執行之刑，以資懲儆。
三、沒收之諭知：
    扣案之附表編號一所載第一級毒品海洛因44包（純質淨重共
    7.23公克）、第二級毒品甲基安非他命17包（純質淨重共48
    .35 公克），應分別依毒品危害防制條例第18條第1 項前段
    規定宣告沒收銷燬之；扣案之現金2 萬元為被告販賣毒品海
    洛因所得之物，自應依法宣告沒收。其餘扣案之分裝勺2 支
    為被告施用第一級毒品及第二級毒品所用之工具，已據被告
    於另案供承在卷，非供本件犯罪所用之物；另扣案之行動電
    話3 支，其中一支搭配門號0000000000號雖為被告所使用，
    供販賣毒品所用，然該門號登記為第三人鄭人友所有，此有
    台灣大哥大公司資料查詢單一紙在卷可稽（見偵查卷第68頁
    ），手機據被告於警詢中供稱係友人借予使用，均非被告所
    有，其餘二支手機尚無任何證據，足資證明為被告犯罪所用
    之物，及其餘現金7 萬9,600 元，客觀上亦無任何證據足資
    證明係被告販賣毒品之所得，爰不另予宣告沒收。
據上論斷，應依刑事訴訟法第299 條第1 項前段，毒品危害防制
條例第4 條第1 項、第5 條第2 項、第17條第2 項、第18條第1
項前段、第19條第1 項，刑法第11條、第59條、第65條第2 項、
第51條第5 款，判決如主文。
本案經檢察官朱俊銘到庭執行職務。
中    華    民    國   100    年    8     月    10    日
                  刑事第五庭    審判長法  官   胡堅勤
                                      法  官   高增泓
                                      法  官   盧軍傑
上列正本證明與原本無異。
如不服本判決，應於判決送達後10日內敘明上訴理由，向本院提
出上訴狀 (應附繕本) ，上訴於臺灣高等法院。其未敘述上訴理
由者，應於上訴期間屆滿後20日內向本院補提理由書「切勿逕送
上級法院」。
                                書記官  梁宜庭
中    華    民    國   100    年    8     月    10    日
附表：
┌──┬──────────┬────────┬───────┐
│編號│扣押物品            │檢驗報告        │備註          │
├──┼──────────┼────────┼───────┤
│一  │海洛因44包（含包裝袋│鑑定結果：均含有│依毒品危害防制│
│    │44個）              │第一級毒品海洛因│條例第18條第1 │
│    │                    │成分，其中1 包（│項前段之規定，│
│    │                    │原編號1 ）淨重  │宣告沒收銷燬之│
│    │                    │1.60公克（空包裝│。            │
│    │                    │重0.59公克），純│              │
│    │                    │度31.35 ％，純質│              │
│    │                    │淨重0.50公克。41│              │
│    │                    │包（原編號2 ，5 │              │
│    │                    │至44）合計淨重11│              │
│    │                    │.87 公克（空包裝│              │
│    │                    │總重15.66 公克）│              │
│    │                    │，純度51.00 ％，│              │
│    │                    │純質淨重6.05公克│              │
│    │                    │。2 包（原編號3 │              │
│    │                    │及4 ），合計淨重│              │
│    │                    │1.75公克（空包裝│              │
│    │                    │總重1.28公克），│              │
│    │                    │純度38.86 ％，純│              │
│    │                    │質淨重0.68公克。│              │
│    │                    │有法務部調查局濫│              │
│    │                    │用藥物實驗室98年│              │
│    │                    │11月12日調科壹字│              │
│    │                    │第00000000000 號│              │
│    │                    │鑑定書1 份附卷為│              │
│    │                    │憑（見偵卷第86頁│              │
│    │                    │）。            │              │
│    │                    │                │              │
├──┼──────────┼────────┼───────┤
│二  │甲基安非他命17包（含│鑑定結果：均含有│依毒品危害防制│
│    │包裝袋17個）編號Ａ至│甲基安非他命成分│條例第18條第1 │
│    │Ｑ                  │（驗前毛重59.74 │項前段之規定，│
│    │                    │公克，包裝塑膠袋│宣告沒收銷燬之│
│    │                    │總重10.90 公克，│。            │
│    │                    │取編號Ａ包（淨重│              │
│    │                    │8.45公克）0.23公│              │
│    │                    │克鑑定用罄，餘8.│              │
│    │                    │22公克，檢出二級│              │
│    │                    │毒品甲基安非他命│              │
│    │                    │，純度約99％，驗│              │
│    │                    │前總純質淨重約48│              │
│    │                    │.35 公克），有內│              │
│    │                    │政部警政署刑事局│              │
│    │                    │98年11月24日刑鑑│              │
│    │                    │字第0980143604號│              │
│    │                    │鑑定書影本1 份附│              │
│    │                    │卷為憑（見偵卷第│              │
│    │                    │90頁）。        │              │
│    │                    │                │              │
├──┼──────────┼────────┼───────┤
│三  │行動電話CG_PLUSS560 │                │與被告本件犯行│
│    │、LG_KU250（電話號碼│                │無直接關連，爰│
│    │0000000000）、WIN ２│                │不諭知沒收。  │
│    │共3 支。西瓜刀1 把。│                │              │
│    │分裝勺2 支。現金新台│                │              │
│    │幣79600元。         │                │              │
│    │                    │                │              │
│    │                    │                │              │
│    │                    │                │              │
│    │                    │                │              │
│    │                    │                │              │
│    │                    │                │              │
│    │                    │                │              │
│    │                    │                │              │
│    │                    │                │              │
├──┼──────────┼────────┼───────┤
│四  │現金新台幣20,000元  │                │販賣毒品所得  │
│    │                    │                │              │
│    │                    │                │              │
│    │                    │                │              │
│    │                    │                │              │
└──┴──────────┴────────┴───────┘
附錄本案論罪科刑法條全文：
附錄本案所犯法條全文
毒品危害防制條例第4條
製造、運輸、販賣第一級毒品者，處死刑或無期徒刑；處無期徒
刑者，得併科新臺幣 1 千萬元以下罰金。
製造、運輸、販賣第二級毒品者，處無期徒刑或 7 年以上有期徒
刑，得併科新臺幣 7 百萬元以下罰金。
製造、運輸、販賣第三級毒品者，處 5 年以上有期徒刑，得併科
新臺幣 5 百萬元以下罰金。
製造、運輸、販賣第四級毒品者，處3 年以上 10 年以下有期徒
刑，得併科新臺幣 3 百萬元以下罰金。
製造、運輸、販賣專供製造或施用毒品之器具者，處 1 年以上7
年以下有期徒刑，得併科新臺幣 1 百萬元以下罰金。
前五項之未遂犯罰之。
毒品危害防制條例第5條
意圖販賣而持有第一級毒品者，處無期徒刑或 10 年以上有期徒
刑，得併科新臺幣 7 百萬元以下罰金。
意圖販賣而持有第二級毒品者，處 5 年以上有期徒刑，得併科
新臺幣 5 百萬元以下罰金。
意圖販賣而持有第三級毒品者，處 3 年以上 10 年以下有期徒
刑，得併科新臺幣 3 百萬元以下罰金。
意圖販賣而持有第四級毒品或專供製造、施用毒品之器具者，處
 1 年以上7 年以下有期徒刑，得併科新臺幣 1 百萬元以下罰金
 。